【裁判字號】    91,交聲更,52
【裁判日期】    920116
【裁判案由】    違反道路交通管理處罰條例聲明異議
【裁判全文】
臺灣臺北地方法院交通事件裁定          九十一年度交聲更字第五十二號
    異議人即
    受處分人  甲○○  男  五十.
右列受處分人因違反道路交通管理處罰條例事件，對於臺北市交通事件裁決所中華民
國九十年十二月十二日所為之處分（原處分案號：北市裁三字第裁二二－ＡＸＸ００
０六五七號），聲明異議，經本院於九十一年十月七日以九十一年度交聲字第九十號
裁定駁回受處分人之聲明異議後，受處分人提起抗告，經台灣高等法院於九十一年十
一月二十九日以九十一年度交抗字第九四○號裁定撤銷原裁定，發回本院更為裁定，
本院裁定如左：
        主      文
原處分撤銷。
甲○○不罰。
        理      由
一、按法院受理交通事件，準用刑事訴訟法之規定，道路交通管理處罰條例第八十九
    條前段定有明文。是最高法院七十六年台上字第四九八六號判例「認定犯罪事實
    所憑之證據，雖不以直接證據為限，間接證據亦包括在內。然而無論直接證據或
    間接證據，其得為訴訟上之證明者，須於通常一般之人均不致有所懷疑，而得確
    信其為真實之程度者，始得據為有罪之認定。倘其證明尚未達到此一程度，而有
    合理之懷疑存在，而無從使事實審法院得有罪之確信時，即應由法院為諭知被告
    無罪之判決。」所揭示刑事訴訟法上法院認定事實之最重要原則。於法院審理行
    為人違反道路交通管理處罰條例案件時，當有其適用。易言之，法院於審理行為
    人違反道路交通管理處罰條例案件，當踐行完畢調查證據程序後，為事實之認定
    時，如就原處分機關所認定之行為人違規事實仍有合理之訴訟上懷疑，而無法確
    信行為人確有該當於道路交通管理處罰條例各該處罰條文之構成要件事實時，此
    際即應依訴訟上之待證事實「倘有懷疑，則從被告之利益作解釋」之證據法則，
    作對受處分人有利之認定。
二、本件受處分人即異議人甲○○於八十九年十一月二十三日，駕駛車號ＡＥ－九五
    七號營業大客車沿臺北市○○路公車逆向道由東往西方向行駛，於同日晚上六時
    許，行經臺北市○○路○段一一一巷口時，受處分人本應注意汽車行近行人穿越
    道前，應減速慢行，遇有行人穿越時，無論有無交通警察指揮或號誌指示，均應
    暫停讓行人先行通過，而依當時情況又非不能注意，竟疏未注意，在行駛中，不
    慎以其所駕駛營業大客車右前車角，撞擊沿北往南行走行人穿越道欲通過路口之
    行人陳蓁，使陳蓁受有左臉頰撕裂傷、左耳裂傷等傷害，經警到場處理、繪製現
    場圖並對受處分人及陳蓁為訊問後，由臺北市政府警察局交通警察大隊第四組員
    警以受處分人有違反前開道路交通安全規則第一百零三條及前揭道路交通管理處
    罰條例（舊法）第六十一條第二項規定之行為掣單舉發，經將舉發通知單送達於
    受處分人後，受處分人於舉發通知單上所載應到案日期九十年一月三十一日前向
    原處分機關提出申訴，經原處分機關請舉發單位即臺北市交大調查，經該大隊調
    查結果，仍認受處分人有前開違規行為，原處分機關即依道路交通管理處罰條例
    （舊法）第六十一條第二項之規定，於九十年十二月十二日對受處分人裁罰吊扣
    駕駛執照六個月之處分。
三、受處分人聲明異議意旨略以：伊駕駛車牌號碼ＡＥ－九五七號營業大客車，沿台
    北市○○路公車逆向道東向西方向行駛，行經台北市○○路○段一一一巷口，行
    人陳蓁突然由北往南從路口衝出，致伊猝不及防而撞到陳蓁。該公車逆向道距離
    陳蓁闖紅燈跨越馬路之路邊，根本僅有二步，乃一瞬間之事，伊根本無從防免，
    應有信賴原則之適用。伊於行經行人穿越道前有減速慢行，已盡相當注意義務，
    陳蓁闖紅燈衝至公車專用道，僅一瞬間之事，伊根本無從避免，難認係違反交通
    規則等語。經查：傳訊證人即行人陳蓁於本院具結證稱：「（當天你是否闖越紅
    燈？）是的」「（你是在何地闖越紅燈？）我是從分隔島的斑馬線上要跑出來穿
    越馬路。」「（你當時跑出來時，有無看兩邊？）我只看右邊，我忘了那邊有公
    車專用道，我跑一步就被公共汽車撞到了。撞到後就彈出去了，被撞到另外一邊
    的分隔島」；復經傳訊證人即現場處理員警黃文宏證稱：「（分隔島，你有無測
    寬度？）沒有」「（目測大概寬度多少？）大概二米至三米之間」；另傳訊目擊
    證人陳麗月證稱：「（這是八十九年發生的車禍案件，是發生在師大附中的地方
    ，同學是從圖的哪一個部分走出來？）當時我站在圖上面西北角人行道上面，正
    等著要過馬路，學生當時站在東北角的地方，他跟我隔著信義路三段一一一巷，
    他同樣要穿越信義路」「（學生被撞擊時，你站在何處？）我還是站在人行道上
    面等待燈號，當時是紅燈」「（行人是否闖越紅燈？）是的」等語，可知路人陳
    蓁非僅闖越紅燈，且突自安全島起跑，甫跑出一步即遭受處分人所駕駛之公車撞
    擊，復徵之，陳蓁遭大型公車撞擊，雖受有左臉頰撕裂傷，但未有骨折之情事，
    此據陳蓁證述可稽，復有道路交通事故補充資料表影本附卷可參，堪認，撞擊當
    時尚非猛烈，是受處分人辯稱：伊行近人行穿越道有減速，但因事發突然，煞車
    不及等語，堪信為真。是本案受處分人應無原處分機關所指之違規之事實，應可
    認定。本件異議有理由，自應由本院將原處分撤銷，改諭知受處分人不罰，以資
    適法。
據上論斷，應依道路交通案件處理辦法第二十條前段，裁定如主文。
中      華      民      國    九十二      年      一      月    十六    日
                                      臺灣臺北地方法院交通法庭
                                          法  官  劉嶽承
右正本證明與原本無異。
如不服本裁定，應於裁定送達後五日內向本院提出抗告狀。
                                          書記官  張耀鴻
中      華      民      國    九十二      年      一      月    十六    日


司法院資訊處製作；財團法人民間司法改革基金會備份。
